【裁判字號】    99,易,955
【裁判日期】    991029
【裁判案由】    詐欺
【裁判全文】
臺灣桃園地方法院刑事判決               99年度易字第955號
    公  訴  人  臺灣桃園地方法院檢察署檢察官
    被      告  甲○○
                丙○○
上列被告因詐欺案件，經檢察官向本院桃園中壢簡易庭聲請簡易
判決處刑（聲請案號：98年度偵字第13692 號），經本院認有刑
事訴訟法第451 條之1 第4 項但書第3 款之情形，改依通常程序
審理，本院判決如下：
    主      文
本件免訴。
    理      由
一、按案件曾經判決確定者，應諭知免訴之判決；又刑事訴訟法
    第161 條第4 項、第302 條至第304 條之判決，得不經言詞
    辯論為之；刑事訴訟法第302 條第1 款、第307 條，分別定
    有明文。
二、本件公訴意旨略以：緣童照錞、梁凱筠、庚○○（以上3 人
    業經本院以95年度訴字第799 號案件，分別判處有期徒刑1
    年6 月，減為有期徒刑9 月、有期徒刑1 年，減為有期徒刑
    6 月、有期徒刑1 年6 月，減為有期徒刑9 月確定）與綽號
    「阿源」、「阿扁」、「小楊、「小蔡」「NONO」、「余先
    生」、「小廖」等姓名年籍不詳之人共同意圖為自己不法之
    所有，基於概括犯意之連絡，共組電話詐欺、恐嚇集團，利
    用大陸沿海地區可接收台灣地區行動電話訊號之特性，在大
    陸地區福建省廈門市沿海地區裝置電信設備，由不詳之成員
    隨機撥打或傳送簡訊予台灣地區之不特定民眾，佯稱中獎、
    親人被擄、網路援交、退費等等不實之訊息，致接受訊息之
    人誤信為真，與之連繫、對話，並要求對方至附近金融機構
    之提款機，按其指示操作或將交易金額匯入指定帳戶內；童
    照錞、梁凱筠、庚○○則負責在台灣地區收購金融帳戶存摺
    、提款卡提供該集團使用，並按該集團成員「阿源」、「阿
    扁」等人之指示，持特定提款卡，至各地金融機構之金融櫃
    員機提領前揭炸得之款項，除留存提領金額之5%作為報酬外
    ，其餘部分再依指示轉匯入指定之帳戶，由其他不詳成員朋
    分，而甲○○、丙○○，明知或可預見我國金融機構活儲帳
    戶之申請極為容易，幾無任何限制，且係個人理財之重要工
    具，關係個人財產、信用之表徵，如任意交予他人使用，或
    經不詳年籍姓名之人無故蒐集甚或收購個人之存摺、金融卡
    等帳戶資料，顯有提供他人財產犯罪用途之高度可能，卻仍
    不顧第三人所可能遭受侵害之危險，基於縱若他人持有其存
    摺、金融卡、印鑑章後，自行或轉交他人用以實施犯罪，供
    作被害人匯款之用，仍不違背其本意之幫助使用其帳戶者向
    他人詐欺、恐嚇取財等財產犯罪之不確定故意，分別於附表
    所示時間、地點及方式，將其等所申請之金融機構帳號之存
    摺、提款卡及密碼等資料（其中甲○○之合作金庫銀行南桃
    園分行第0000000000000 號帳戶係於92年11月間以前即已開
    立－聲請簡易判決處刑書誤為93年11月18日開立；丙○○之
    台新國際商業銀行新莊分行第0000000-0000000 號帳戶則係
    93年05月24日以前開立－聲請簡易判決處刑書誤為93年12月
    1 日開立；以上均已更正後記載於本件附表），出售或交付
    不詳姓名、年籍之人以提供童照淳、梁凱筠、庚○○所屬詐
    騙集團使用，並以此方式自民國93年7 月間起，連續詐欺己○○、戊○○、丁○○、徐蜂一、乙○○等人。嗣於93年12
    月7 日經本署檢察官指揮內政部警政署國道公路警察局、內
    政部警政署刑事警察局人員，分別在桃園縣桃園市○○街82
    巷5 號1 樓及同市○○路○段128 號對面之「水噹噹檳榔攤
    」等處執行搜索及查獲童照錞、梁凱筠及庚○○後，再循線
    查獲上情，甄發覺有異報警處理，始悉上情。因認被告被告
    甲○○、丙○○均犯刑法第30條第1 項、第339 條第1 項之
    幫助詐欺取財罪嫌等語。
三、然查：
  (一)被告甲○○於93年10月間某日，由友人處得知某不詳姓名之
    成年人在收購銀行帳戶之存摺、提款卡，乃打電話與該成年
    人聯絡，該成年人於電話中表明僅欲收購新的帳戶帳號之存
    摺、提款卡云云。其明知該成年人與其正犯成員行不自行申
    辦金融機構之存摺、提款卡，而向其收購銀行之存摺、提款
    卡，係擬供為詐欺等不法犯罪行為贓款匯入之人頭帳戶之用
    ，竟基於幫助詐欺取財之犯意，於93年10月29日，在桃園縣
    桃園市中國信託商業銀行南桃園分行開立帳號000000000000
    號帳戶而取得存摺與提款卡各1 枚。並於93年10月30日，在
    桃園縣桃園市○○○路與永安路口，以新臺幣（下同）3 千
    元之價格將該存摺、提款卡各1 枚出售交付予該成年人，並
    告知密碼，且自該成年人處收受3 千元價款。該成年人與所
    屬集團自某成年女子、某成年男子等成員，意圖為自己不法
    之所有，基於詐欺取財之犯意聯絡，於93年11月05日，由該
    成年女子於U1網際網路聊天室與住於高雄縣燕巢鄉○○○○○路聊天，並留下電話號碼0000000000號供徐敏軒聯絡。徐
    敏軒即撥打電話先後與該成年女子、該成年男子聯絡，由該
    成年男子於電話中向徐敏軒佯稱：要先確認你的身分，你要
    以金融卡轉帳方式才可確定你的身分云云，徐敏軒告以其金
    融卡不能轉帳等語，該成年男子接續於電話中向徐敏軒佯稱
    ：我的帳戶已被開啟，須關閉才可使用，你要提領現金至提
    款機依我指示操作云云，使徐敏軒信以為真而陷於錯誤，於
    93 年11 月05日23時37分許，在高雄市○○路中國信託商業
    銀行之提款機依對方指示操作，而存入18000 元入甲○○上
    開中國信託商業銀行南桃園分行帳戶內。徐敏軒嗣發覺受騙
    而報警循線查獲甲○○犯罪之詐欺案件，業經本法院於97年
    9 月23日以97年桃簡字第1150號依幫助詐欺罪名判決減為有
    期徒刑1 月又15日，並於91年10月27日確定在案（以下稱前
    案）。查本件係於98年10月20日聲請簡易判決處刑，並於99
    年1 月8 日繫屬於本院，此有臺灣高等法院被告全國前案紀
    錄表乙件在卷可稽。並經本院依職權調取前開前案即本院97
    年桃簡字第1150號詐欺案卷核閱無訛。經查，本件被告被訴
    亦係提供如附表所示其於92年11月間以前（聲請簡易判決處
    刑書誤為93年11月18日開立）即已開立之合作金庫銀行南桃
    園分行第0000000000000 號帳戶及於93年10月18日開立之日
    盛國際商業銀行八德分行第00000000 000000 號帳戶予童照
    錞等所屬之詐欺集團，致使被害人己○○於93年11月12日某
    時匯入前者帳號206146元；戊○○於93年11月16日上午9 時
    36分匯入前者帳號10萬元；丁○○於93年11月14日某時匯入
    前者帳號12100 元（後者帳號查無被害人匯入款項）。而前
    案犯罪事實則係被告於93年10月29日，在中國信託商業銀行
    南桃園分行開立帳號0000 00000000 號帳戶而取得存摺與提
    款卡各1 枚。並於93年10月30日，在桃園縣桃園市○○○路
    與永安路口，以3 千元之價格將該存摺、提款卡各1 枚出售
    交付不詳姓名之成年人，致使被害人徐敏軒於93年11月05
    日23時37分許，存入18000 元。觀諸二案件被告申請開戶及
    諸被害人被騙匯款之時間均頗為接近，且經本院於本院調查
    時訊之被告甲○○供稱：本件兩個帳戶資料均係與前案帳戶
    資料一起販賣的，希望能夠合併前案處理等語（見本院99
    年6 月29日調查筆錄）。而雖被告於前案偵查中曾稱：伊尚
    有賣八德市○○路郵局的帳號，但是在賣中國信託的帳號後
    ，隔一段時間才賣的，也是賣30 00 元，在大興西路和永安
    路口交給他的等語（見前案97偵緝字第200 號第18頁97年1
    月28日偵查筆錄）。惟被告此部分供述亦未提及本件合作金
    庫銀行南桃園分行及立之日盛國際商業銀行八德分行之帳戶
    ，從而尚無證據可證被告前開於本件調查時所為本件帳號係
    與前案帳號一起販賣之陳述係屬虛構，自應為對被告有利認
    定。從而，本件兩項帳戶既與以判決確定前案之帳戶係同時
    以一行為將上開數帳戶之帳戶資料交付與該真實姓名年籍不
    詳之成年男性詐欺集團成員，為單一之幫助行為，僅成立乙
    罪。
  (二)被告丙○○（原名許政鑫，改名為許玿齊，嗣又改為現名）
    曾因完全相同事實之可預見若將其所申請之金融行庫存款帳
    戶任意交予他人使用，將可能幫助他人做為實施詐欺等財產
    性犯罪收取不法所得之工具，惟以縱或發生亦所不惜之幫助
    犯意，透過報紙分類廣告與不詳姓名男子聯絡後，於93年11
    月底某日，以每一帳戶每月新臺幣（下同）3000元之代價，
    在桃園縣龜山鄉迴龍（起訴書誤載台北縣）附近之光啟高中
    附近之某OK便利商店，同時將其所申請使用之台北國際商業
    銀行（帳號：000-0000000000000 號）、五股德音郵局（局
    帳號：00000000000000號）及台新國際商業銀行新莊分行（
    帳號：00000000000000號）等三存款帳戶之存摺、印章、提
    款卡及密碼等物及資料一併交予該不詳姓名男子，再由該不
    詳姓名男子輾轉交予童照錞、梁凱筠、庚○○（上述3 人經
    另案判決確定）與大陸地區之不詳姓名之人共組之詐欺集團
    ，該集團成員即於附表所示之時間，施用詐術，致徐蜂一、
    乙○○陷於錯誤，將款項匯入上開丙○○帳戶內，再由童照
    錞等人悉數提領之；迨徐蜂一等人認有可疑加以查證，始知
    受騙並報警處理，而查悉上情之詐欺案件，業經台灣高等法
    院於98年3 月10日以98年上訴字第364 號判處減為有期徒刑
    5 月並同時確定在案（以下稱前案）。查前案犯罪事實與本
    件聲請簡易判決處刑書所載之犯罪事實完全相同，而本件係
    於99年12月20日聲請簡易判刑在後，並於99年1 月8 日繫屬
    於本院，此有臺灣高等法院被告全國前案紀錄表乙件在卷可
    稽，並經本院依職權調取前開高等法院98年上訴字第364 號
    詐欺案卷核閱無訛。
  (三)綜上所述，被告甲○○、丙○○二人本件經聲請簡易判決處
    刑之幫助詐欺犯行均與其等各在前之確定判決認定犯行，或
    具有單純一罪之關係（甲○○），或係完全相同之事實（丙○○），依審判不可分之原則，自均屬同一案件。茲前揭本
    院97年桃簡字第1150號（被告甲○○部分）及高等法院98年
    上訴字第364 號（丙○○部份）均既已判決確定，本件皆係
    同一案件確定後始予起訴，揆之首開規定，爰不經言詞辯論
    ，逕為諭知被告甲○○、丙○○二人本件免訴之判決。
據上論斷，應依刑事訴訟法第452 條、第302 條第1 款、第307
條，判決如主文。
中    華    民    國    99    年    10    月    29    日
                  刑事第十庭  審判長  江德民
                              法  官  華奕超
                              法  官  黃鏡芳
以上正本證明與原本無異。
如不服本判決，應於判決送達後10日內向本院提出上訴狀（應附
繕本），其未敘述上訴理由者，應於上訴期間屆滿後20日內補提
理由書狀於本院，上訴於臺灣高等法院。
                              書記官  劉乙錡
中    華    民    國    99    年    11    月    5     日
附表：

司法院資訊處製作；財團法人民間司法改革基金會備份。
